【裁判字號】    91,訴,759
【裁判日期】    920610
【裁判案由】    營業稅
【裁判全文】
臺北高等行政法院判決                              九十一年度訴字第七五九號
                              .
    原      告  艾巨企業有限公司
    代  表  人  甲○○
    被      告  財政部台北市國稅局
    代  表  人  張盛和（局長）
    訴訟代理人  乙○○
右當事人間因營業稅事件，原告不服財政部中華民國九十一年一月二日台財訴字第○
九○一三五七○六五號訴願決定，提起行政訴訟。本院判決如左：
    主  文
原告之訴駁回。
訴訟費用由原告負擔。
    事  實
一、事實概要：
    原告係兼營營業稅法第八條第一項規定免稅貨物之營業人，於民國（下同）八十
    五年度進口貨物計新台幣（下同）九、九八五、二○一元，未依兼營營業人營業
    稅額計算辦法規定計算報繳進口貨物應納營業稅額，致短繳營業稅三五九、四六
    七元；又原告於報繳當年度最後一期營業稅時，亦未將已扣抵之進項稅額，按當
    年度不得扣抵比例調整稅額後，併同最後一期營業稅額辦理申報繳納，致短繳營
    業稅一八、四八六元。案經原處分機關台北市稅捐稽徵處查獲，審理違章成立，
    核定應補徵營業稅三七七、九五三元（原告已於八十七年一月七日繳納），並按
    所漏稅額三五九、四六七元部分處三倍罰鍰計一、○七八、四○○元，及一八、
    四八六元部分處一倍罰鍰計一八、四○○元（均計至百元止），合計應處罰鍰一
    、○九六、八○○元。原告對罰鍰處分不服，申經台北市稅捐稽徵處八十七年七
    月六日北市稽法乙字第八七一○九四四三○○號復查決定，將核定補徵稅額更正
    為三一五、○二○元，原罰鍰處分併予改按原告所漏稅額處一倍罰鍰計三一五、
    ○○○元。原告仍不服，提起訴願，經台北市政府八十八年二月十日府訴字第八
    七○七四一三八○一號訴願決定將原處分撤銷，囑由原處分機關另為處分。經原
    處分機關八十八年四月九日北市稽法乙字第八八一一○一一五○○號重為復查決
    定維持原核定補徵稅額三一五、○二○元及按原告所漏稅額處一倍罰鍰計三一五
    、○○○元。原告仍不服，提起訴願，經遭駁回，遂向本院提起行政訴訟。
二、兩造聲明：
  (一)原告聲明求為判決：原告未於言詞辯論期日到場，據其起訴狀陳稱：
    1.訴願決定及原處分均撤銷。
    2.訴訟費用由原告負擔。
  (二)被告聲明求為判決：
    原告之訴駁回，訴訟費用由原告負擔。
三、兩造之爭點：
    原告係專營免稅貨物之營業人，抑或兼營應稅貨物及免稅貨物之營業人，其進口
    花卉應否申報營業稅？抑或得比照財政部八十四年六月二十一日台財稅字第八四
    一六二九九三○號函釋意旨，免徵營業稅。
  (一)原告主張之理由：
    1.按原告實際上為「專營」免稅營業人，而原處分機關及訴願決定機關一昧將原
      告定位在「專營」營業人，認事用法顯有不當。按「兼營營業人營業稅額計算
      辦法」訂定之目的，乃在清楚計算進項稅額不得扣抵銷項稅額之比例，不論採
      用依公式之比例扣抵法或直接扣抵法，皆具相同目的。原告自八十五年七月改
      為按專營免稅申報進項及銷項後，所有之進項部分皆未申報任何進項稅額扣抵
      ，怎會發生如原處分機關處分書及訴願機關決定書所載兼營不得扣抵而扣抵之
      情形。
    2.訴願決定機關以原告有申報兼營營業人營業稅額調整計算表等相關資料認定違
      章，惟此係嗣後原處分機關發函命原告補辦，其依據為財政部財稅資料處理中
      心列印之營業人進銷項憑證申報異常查核清冊影本及申報進口不符資料明細表
      影本，而其僅為財稅機關之內部資料，按資料處理中心列印之資料係根據稽徵
      機關之資料建檔，如輸入之資料已誤，輸出之資料當然異常。依「海關代徵營
      業稅稽徵作業手冊」壹、五規定，營業人進口貨物，其身分之認定，由財稅資
      料中心電腦連線提供予海關之營業人統一編號稅籍資料檔查對。按花卉農產品
      已改為對物免稅，原告係專營進口免稅花卉貨物，如還應徵收營業稅，亦應於
      進口時由海關依據關稅法規定之徵收程序徵收，在繳納營業稅後才能提貨放行
      ，並非事後由稽徵機關補稅處罰，原處分機關並未依法辦理在先，卻事後向原
      告追稅處罰，實非適法。
    3.查八十四年一月十八日營業稅法第八條第一項第十九款已修正為飼料及未經加
      工之生鮮農林漁牧產物副產物，免徵營業稅。此雖未明載進口生鮮農產品，惟
      如從第八條第一項規定，「左列貨物或勞務免徵營業稅」之文義以觀，既無僅
      限同法第一條前段之「在中華民國境內銷售貨物或勞務」，自應包括進口同類
      貨物亦屬免稅範圍。於稽徵實務上，歷年來財政部之核釋，凡對物之免稅部分
      ，皆朝向免徵營業稅亦包括進口貨物在內，例如財政部七十五年八月二十日台
      財稅第七五六○二四五號函、七十九年五月十六日台財稅第七九○一四八四八
      七號函之營業人銷售進口之報紙雜誌免徵營業稅，及財政部八十四年六月二十
      一日台財稅第八四一六二九九三○號函之公司進口飼料免徵營業稅。查飼料與
      農產品同現定於營業稅法第八條第一項第十九款，其立法目的相同，皆於八十
      四年營業稅稅法修改時修訂，飼料依上開財政部函已可免徵營業稅，而農產品
      卻不得同樣適用，有違反立法之原因及憲法揭示之平等保護原則，似有選擇性
      辦案之違法之嫌。
    4.綜上所述，原處分及訴願決定認事用法皆有違誤請判決如原告訴之聲明云云。
  (二)被告主張之理由：
    1.按行為時營業稅法第九條規定：「進口左列貨物免徵營業稅：一、第七條第一
      項第六款及第八條第一項第三十款之貨物。二、關稅法第二十六條規定之貨物
      ．．．三、本國之古物。」同法第十九條第三項規定：「營業人因兼營第八條
      第一項免稅貨物或勞務．．．其進項稅額不得扣抵銷項稅額之比例與計算辦法
      ，由財政部訂之。」同法第四十一條第二項規定：「依第四章第一節規定，計
      算稅額之營業人，進口供營業用之貨物，除乘人小汽車外，於進口時免徵營業
      稅。但兼營第八條第一項免稅貨物或勞務者，其進口貨物，應徵營業稅之比例
      及報繳辦法，由財政部訂之。」同法第五十一條第五款規定：「納稅義務人，
      有左列情形之一者，除追繳稅款外，按所漏稅額處一倍至十倍罰鍰，並得停止
      其營業：虛報進項稅額。」兼營營業人營業稅額計算辦法第二條規定：「兼營
      營業人應依本法第四章第一節規定計算營業稅額部分，適用本辦法之規定。前
      項稱兼營營業人，指依本法第四章第一節規定計算稅額，兼營應稅及免稅貨物
      或勞務者，．．．」同辦法第三條規定：「本辦法所稱當期或當年度進項稅額
      不得扣抵銷項稅額之比例（以下簡稱不得扣抵比例），係指各該期間免稅銷售
      淨額及依第四章第二節規定計算稅額部分之銷售淨額，占全部銷售淨額之比例
      。但土地及各級政府發行之債券及依法應課徵證券交易稅之證券之銷售額不列
      入計算．．．。」同辦法第七條第一項規定：「兼營營業人於報繳當年度最後
      一期營業稅時，應按當年度不得扣抵比例調整稅額後，併同最後一期營業稅額
      辦理申報繳納，其計算公式如下：調整稅額＝當年度已扣抵之進項稅額－（當
      年度進項稅額－當年度依本法第十九條第一項規定不得扣抵之進項稅額）×（
      1－當年度不得扣抵比例）」。同辦法第七條第三項規定：「兼營營業人於年
      度中開始營業，其當年度實際營業期間未滿九個月者，當年度免辦調整，俟次
      年度最後一期比照前二項規定調整之。」財政部八十二年十一月十八日台財稅
      第八二一五○一五三九號函釋規定：「依營業稅法第四章第一節計算稅額，專
      營應稅貨物或勞務之營業人於年度中為兼營應稅及免稅貨物或勞務者，如其兼
      營期間未滿九個月，依兼營營業人營業稅額計算辦法第七條第三項規定，當年
      度免辦調整，俟次年度最後一期再行調整。」
    2.原告主張係專營進口免稅花卉貨物，如應徵收營業稅進口時就須徵收，並無由
      稅捐機關補稅處罰，歷年來財政部之核釋，凡對物免稅部分，皆朝向免徵營業
      稅，亦包括進口貨物在內云云，惟查營業人應依行為時營業稅法規定辦理申報
      並繳納稅款，行為時營業稅第三十五條規定甚明。原告係以進口花卉銷售為業
      務，其銷售行為依行為時營業稅法第八條第十九款規定，係屬免徵營業稅，而
      其進口行為依行為時營業稅法第九條規定，仍應依法繳納營業稅。原告既屬兼
      營免稅貨物（農產品）之營業人，自應受兼營營業人營業稅額計算辦法規範。
      其於八十五年度進口非屬行為時營業稅法第九條規定免徵營業稅之貨物，自應
      依同法第四十一條第二項但書規定，計算應納之營業稅額，併同當期營業稅額
      申報繳納；依同辦法第七條規定於報繳八十五年度最後一期營業稅時，按當年
      度不得扣比例調整稅額後，併同最後一期營業稅額辦理申報繳納。原告均未依
      上開規定辦理，致短繳營業稅，造成逃漏稅，縱非故意亦難謂無過失，參諸司
      法院釋字第二七五號解釋意旨自應處罰。台北市稅捐稽徵處所屬信義分處審酌
      其違章情節依法將原核定補徵稅額更正為三一五、○二○元及將原罰鍰處分併
      予改按原告所漏稅額處一倍罰鍰計三一五、○○○元（計至百元為止），財政
      部訴願決定予以駁回，並無不合。
    3.綜上論結，原告之訴應認為無理由，請判決駁回原告之訴等語。
    理  由
一、查營業稅本屬國稅而委託各縣市稅捐稽徵處代徵，惟自九十二年一月一日起移回
    財政部所屬各地區國稅局自行稽徵，本件被告業已聲明承受訴訟；又本件原告經
    合法通知，無正當理由未於言詞辯論期日到場，查無民事訴訟法第三百八十六條
    所列各款情事，爰依行政訴訟法第二百十八條準用民事訴訟法第三百八十五條之
    規定，准被告聲請，由其一造辯論而為判決。
二、本件被告前以原告係兼營銷售免稅貨物之營業人，於八十五年度進口貨物金額九
    、九八五、二○一元，未依行為時兼營營業人營業稅額計算辦法規定計算報繳進
    口貨物應納營業稅額，致短繳營業稅三五九、四六七元；又原告於報繳當年度最
    後一期營業稅時，亦未將已扣抵之進項稅額，按當年度不得扣抵比例調整稅額後
    ，併同最後一期營業稅額辦理申報繳納，致短繳營業稅一八、四八六元。案經原
    處分機關台北市稅捐稽徵處所屬信義分處查獲，審理違章成立，核定應補徵營業
    稅三七七、九五三元（原告已於八十七年一月七日繳納），並按所漏稅額三五九
    、四六七元部分處三倍罰鍰計一、○七八、四○○元，及一八、四八六元部分處
    一倍罰鍰計一八、四○○元（均計至百元止），合計應處罰鍰一、○九六、八○
    ○元。經原告對罰鍰處分申請復查，台北市稅捐稽徵處以八十七年七月六日北市
    稽法乙字第八七一○九四四三○○號復查決定，將核定補徵稅額更正為三一五、
    ○二○元，原罰鍰處分併予改按原告所漏稅額處一倍罰鍰計三一五、○○○元。
    原告仍不服，提起訴願，經台北市政府八十八年二月十日府訴字第八七○七四一
    三八○一號訴願決定將原處分撤銷後，原處分機關以八十八年四月九日北市稽法
    乙字第八八一一○一一五○○號重為復查決定維持原核定補徵稅額三一五、○二
    ○元及按原告所漏稅額處一倍罰鍰計三一五、○○○元。
三、原告不服，主張其係一專營進口花卉農產品之營業人，並無兼營其他業務，被告
    一味認為原告係兼營免稅貨物之營業人，此在事實認定上即有違誤，且營業稅法
    第九條雖無明文規定進口同法第八條第一項第十九款之飼料及農產品可以免徵營
    業稅，惟亦無明文規定不得免徵，只是明文規定者當然可以免徵，而未明文規定
    者，由權責主管機關依稅法訂定之目的作公平合理且合時宜的處理。關於農產品
    進口未規定於營業稅法第九條免稅範圍，此點原告並不爭執，然飼料與農產品同
    規定於營業稅法第八條第一項第十九款，其立法目的相同，皆於八十四年營業稅
    法修改時修訂，而飼料已可免徵營業稅，而農產品卻不得適用，自有違反立法之
    原意云云。
四、查原告係兼營銷售免稅貨物之營業人，此有被告於本院審理中所提出之原告公司
    基本資料查詢表，記載原告公司所營事業：「1.花卉植物種苗農產品買賣及進口
    業務。2.相關花材花器及週邊設備、雜貨文具食品罐頭書籍雜誌禮品等產品之買
    賣及進出口業務。3.一般進出口貿易業務。4.代理前項有關國內外廠商產品之經
    銷報價及投標業務（期貨除外）。5.前各項有關業務之經營及轉投資。」已包含
    應稅及免稅貨物，且實際上原告於八十五年二月、四月、六月、八月、十月、十
    二月、八十六年二月、四月、六月、八月、十月、十二月份，亦均有自動報繳各
    該月份應稅物品之銷售額，此亦有被告提出之自動報繳年檔，附卷可按，足證原
    告確屬兼營銷售免稅貨物之營業人，非如原告所稱其係專營免稅貨物之營業人，
    自應受兼營營業人營業稅額計算辦法規範。按行為時營業稅法第一條規定：「在
    中華民國境內銷售貨物或勞務及進口貨物，均應依本法規定課徵營業稅。」同法
    第十九條第三項規定：「營業人因兼營第八條第一項免稅貨物或勞務．．．其進
    項稅額不得扣抵銷項稅額之比例與計算辦法，由財政部定之。」同法第二十條規
    定：「進口貨物按關稅完稅價格加計進口稅捐及商港建設費後之數額，依第十條
    規定之稅率計算營業稅額。前項貨物如係應徵貨物稅之貨物，按前項數額加計貨
    物稅額後計算營業稅額。」同法第四十一條規定：「貨物進口時，應徵之營業稅
    ，由海關代徵之。其徵收及行政救濟程序，準用關稅法及海關緝私條例之規定辦
    理。依第四章第一節規定，計算稅額之營業人，進口供營業用之貨物，除乘人小
    汽車外，於進口時免徵營業稅。但兼營第八條第一項免稅貨物或勞務者，其進口
    貨物，應徵營業稅之比例及報繳辦法，由財政部定之。」同法第五十一條第五款
    規定：「納稅義務人，有左列情形之一者，除追繳稅款外，按所漏稅額處一倍至
    十倍罰鍰，並得停止其營業：五、虛報進項稅額者。」行為時兼營營業人營業稅
    額計算辦法第二條規定：「兼營營業人應依本法第四章第一節規定計算營業稅額
    部分，適用本辦法之規定。前項稱兼營營業人，指依本法第四章第一節規定計算
    稅額，兼營應稅及免稅貨物或勞務者，或兼依本法第四章第一節及第二節規定計
    算稅額者。」同辦法第三條第一項前段規定：「本辦法所稱當期或當年度進項稅
    額不得扣抵比例，係指各該期間免稅銷售淨額及依第四章第二節規定計算稅額部
    分之銷售淨額，占全部銷售淨額之比例。」同辦法第五條規定：「兼營營業人進
    口供營業用之貨物，除乘人小汽車外，應依左列公式計算其應納營業稅額，併同
    當期營業稅額申報繳納。應納稅額＝（關稅完稅價格＋進口稅捐＋商港建設費＋
    貨物稅）×徵收率×當期不得扣抵比例。」同辦法第七條第一、二項規定：「兼
    營營業人於報繳當年度最後一期營業稅時，應按當年度不得扣抵比例調整稅額後
    ，併同最後一期營業稅額辦理申報繳納，其計算公式如左：調整稅額＝當年度已
    扣抵之進項稅額－（當年度進項稅額－當年度依本法第十九條第一項規定不得扣
    抵之進項稅額）×（１－當年度不得扣抵比例）」。兼營營業人如有進口供營業
    用之貨物或購買本法第三十六條第一項之勞務者，並應依左列公式調整：調整稅
    額＝〔當年度進口貨物（乘人小汽車除外）依本法第二十條規定計徵營業稅之金
    額＋當年度購買勞務給付額〕×徵收率×當年度不得扣抵比例－〔當年度進口已
    納營業稅額（乘人小汽車除外）＋當年度購買勞務已納營業稅額〕財政部八十二
    年十一月十八日台財稅第八二一五○一五三九號函釋規定：「依營業稅法第四章
    第一節計算稅額，專營應稅貨物或勞務之營業人於年度中成為兼營應稅及免稅貨
    物或勞務者，如其兼營期間未滿九個月，依兼營營業人營業稅額計算辦法第七條
    第三項規定，當年度免辦調整，俟次年度最後一期再行調整。」原告於八十五年
    度進口貨物未依行為時兼營營業人營業稅額計算辦法第五條規定，計算其進口貨
    物應納營業稅額，併同當期營業稅額申報繳納，致漏報繳營業稅。復未依前揭規
    定將進口貨物按當年度不得扣抵比例調整計算應納稅額之違章事實，有原告之兼
    營營業人營業稅額調整計算表等相關資料附卷可稽，是本件事證明確，被告依上
    開法規之規定予以處罰，並無不合。至於原告以飼料與農產品同規定於營業稅法
    第八條第一項第十九款，其立法目的相同，皆於八十四年營業稅法修改時修訂，
    而飼料已可免徵營業稅，農產品自亦應比照適用一節。查財政部八十四年六月二
    十一日台財稅字第八四一六二九九三○號函釋意旨，係指農產品之銷售額得免徵
    營業稅，並非指其進口得予免徵營業稅，原告既稱行為時營業稅法並無對進口花
    卉有免納營業稅規定，則其主張其進口花卉得免納營業稅，依稅捐稽徵法第二十
    八條規定申請退還營業稅及利息，自屬無據，被告予以駁回，於法並無不合，一
    再訴願決定遞予維持，亦稱妥適。原告徒執前詞，訴請就原處分罰鍰部分撤銷，
    為無理由，應予駁回。
據上論結，本件原告之訴為無理由，爰依行政訴訟法第二百十八條、民事訴訟法第三
百八十五條、行政訴訟法第九十八條第三項前段，判決如主文。
中    華    民    國    九十二      年      六        月      十        日
                     臺 北 高 等 行 政 法 院   第 七 庭
                                           審 判 長 法  官  鄭小康
                                                    法  官  黃秋鴻
                                                    法  官  林金本
右為正本係照原本作成。
如不服本判決，應於送達後二十日內，向本院提出上訴狀並表明上訴理由，如於本判
決宣示後送達前提起上訴者，應於判決送達後二十日內補提上訴理由書（須按他造人
數附繕本）。
中    華    民    國    九十二      年      六        月      十二      日
                                                    書記官  簡信滇


司法院資訊處製作；財團法人民間司法改革基金會備份。
